【裁判字號】    97,裁,1181
【裁判日期】    970214
【裁判案由】    新型專利舉發
【裁判全文】
最  高  行  政  法  院  裁  定
                                     97年度裁字第01181號
上  訴  人  甲○○
訴訟代理人  黃章典  律師
            陳初梅  律師
            陳俊溢  律師
被 上訴 人  經濟部智慧財產局
代  表  人  王美花
參  加  人  乙○○
上列當事人間新型專利舉發事件，上訴人對於中華民國96年11月
8日臺北高等行政法院96年度訴字第237號判決，提起上訴，本院
裁定如下：
    主  文
上訴駁回。
上訴審訴訟費用由上訴人負擔。
    理  由
一、按對於高等行政法院判決之上訴，非以其違背法令為理由，
    不得為之，行政訴訟法第242條定有明文。依同法第243條第
    1項規定，判決不適用法規或適用不當者，為違背法令；而
    判決有同條第2項所列各款情形之一者，為當然違背法令。
    是當事人對於高等行政法院判決上訴，如依行政訴訟法第24
    3條第1項規定，以高等行政法院判決有不適用法規或適用不
    當為理由時，其上訴狀或理由書應有具體之指摘，並揭示該
    法規之條項或其內容；若係成文法以外之法則，應揭示該法
    則之旨趣；倘為司法院解釋或本院之判例，則應揭示該判解
    之字號或其內容。如以行政訴訟法第243條第2項所列各款情
    形為理由時，其上訴狀或理由書，應揭示合於該條項各款之
    事實。上訴狀或理由書如未依此項方法表明，或其所表明者
    與上開法條規定不合時，即難認為已對高等行政法院判決之
    違背法令有具體之指摘，其上訴自難認為合法。
二、本件上訴人提起上訴，係以：系爭第00000000號「帶鋸機定
    位料件結構改良」新型專利（下稱系爭案），其申請專利範
    圍第2項具有防止傳統帶鋸機零件損毀功效，具有進步性顯
    而易見，原審忽視系爭案技術特徵，認其不具有進步性，顯
    違專利法第98條第2項規定；又系爭案所欲解決問題及引證
    案之缺失，上訴人於原審詳為論述，然原審並無提及為何引
    證1至3可以解決「因彈性螺旋線圈於撞擊後仍會來回彈動，
    而使該輔助壓制塊5仍會在輸送帶上反覆彈跳的問題」，且
    違背一般人均知之物理法則而誤認引證案能達成系爭案所有
    功效，其除有判決不備理由之違法外，亦有違反經驗法則之
    違法；而原審既不了解本件新型專利領域所依循經驗法則，
    亦不理會上訴人聲請專家證人鑑定請求，其調查程序亦有嚴
    重之瑕疵等語，為其理由。本件上訴人對於高等行政法院判
    決上訴，雖以該判決違背法令為理由，惟查上訴人在原審之
    各項主張如何不足採，原判決均已詳為論斷，並無不合。核
    其上訴理由狀所載內容，係就原審取捨證據、認定事實之職
    權行使，及依職權裁量所論斷：依系爭案申請專利範圍第1
    項獨立項所載，其輔助壓制塊上端設有一延伸臂，與引證1
    至3之輔助壓制塊上端設有一延伸臂之構造相同；系爭案之
    延伸臂末端樞設有彈性伸縮桿，其底端係樞接於機臺，與引
    證1至3之延伸臂末端設有彈性螺旋圈狀彈簧，其底端樞接於
    機臺之構造亦相同；系爭案與引證1至3相較，二者均是藉由
    彈性伸縮桿或彈性螺旋圈狀彈簧之頂撐及彈力，而使輔助壓
    制塊產生加強之向下壓制力，進而使帶鋸料件得有更佳之定
    位效果者，系爭案並無增進功效之處；又依系爭案申請專利
    範圍第2項附屬項所載，其係彈性伸縮桿可採用避震器、阻
    尼器者，其與引證1至3之彈性螺旋圈狀彈簧相較，並未增進
    功效，故亦不具進步性；而系爭案附屬項所載之阻尼器係屬
    習用裝置，其內部填充液壓油，僅能作為衰減震動之用途，
    無法持續對木材施予壓力，故其不具進步性；系爭案所載「
    彈性伸縮桿」，其內部結構為何，說明書中並未描述，僅從
    其圖式可知，其係以大直徑管套小直徑管之設計，而習知之
    避震器亦有僅由螺旋圈狀彈簧所構成，故有關「滾輪會撞擊
    輸送帶」、「滾輪實與輸送帶相隔有一距離，若放置之木材
    厚度若較該距離為薄，則該滾輪即形同虛設，無法達到壓制
    木材之效果」等缺點，亦會發生在系爭案申請專利範圍第1
    項「彈性伸縮桿」及第2項「避震器」等裝置上，故系爭案
    申請專利範圍第1項「彈性伸縮桿」及第2項「避震器」與彈
    性螺旋圈狀彈簧相較，係屬等效之結構，並無增進功效之處
    ；又就引證1至3而言，其雖均是以彈性螺旋狀彈簧，惟因鋸
    切的木材本身具有厚度，若彈性螺旋圈狀彈簧之原長在木材
    厚度內，則滾輪落下時，開始會受到一壓制力，惟當彈性螺
    旋圈狀彈簧回復至未壓縮之原長後，滾輪即使繼續落下，亦
    將使彈性螺旋圈狀彈簧拉長，接著滾輪受到一反向彈性螺旋
    圈狀彈簧拉力拖拉，此等技術內容與系爭案之彈性伸縮桿之
    設定方式等技術內容相同，過程皆是先落下達一設定位置後
    再產生反向拖曳力，故系爭案與引證1至3相較，兩者之達成
    目的和功效相同；且系爭案之具有大直徑管套設小直徑管之
    彈性伸縮桿與引證1、2或3之螺旋圈狀彈簧相較，無增進功
    效之處。從而被上訴人以系爭案違反核准時專利法第98條第
    2項規定所為審定「舉發成立，應撤銷專利權」之處分，於
    法有據，並無不合；又系爭案與引證1至3相較，顯不具進步
    性已臻明確，上訴人請求鑑定彈性壓縮桿是否為等效結構，
    核無必要等情，指摘其為不當，並就原審已論斷者，泛言未
    論斷，或就原審所為論斷，泛言其論斷矛盾，或以其對法律
    之誤解，就原審取捨證據、依職權認定事實之事項，重複前
    已主張為原審詳予論斷所不採之理由，泛謂原審違反經驗法
    則及違背法令，而未具體說明原判決有何不適用法規或適用
    法規不當之情形，並揭示該法規之條項或其內容，及合於行
    政訴訟法第243條第2項所列各款之事實，難認對該判決之如
    何違背法令已有具體之指摘。依首揭說明，應認其上訴為不
    合法。
三、據上論結，本件上訴為不合法，依行政訴訟法第249條第1項
    前段、第104條、民事訴訟法第95條、第78條，裁定如主文
    。
中    華    民    國    97    年    2     月    14    日
                    最高行政法院第三庭
                        審判長法官  黃  璽  君
                              法官  林  茂  權
                              法官  鄭  忠  仁
                              法官  黃  本  仁
                              法官  吳  東  都
以  上  正  本  證  明  與  原  本  無  異
中    華    民    國    97    年    2     月    14    日
                              書記官  彭  秀  玲


司法院資訊處製作；財團法人民間司法改革基金會備份。
